【裁判字號】    92,上易,155
【裁判日期】    920320
【裁判案由】    
【裁判全文】
臺灣高等法院臺南分院刑事判決        九十二年度上易字第一五五號  Ａ
      上  訴  人
      即  被  告  乙  ○  ○
右上訴人因恐嚇案件，不服臺灣臺南地方法院九十一年度易字第六二八號中華民國九
十二年一月三日第一審判決（起訴案號：臺灣臺南地方法院檢察署九十一年度偵字第
三三一六號），提起上訴，本院判決如左：
      主      文
上訴駁回。
      事      實
一、乙○○居住於其父佘國雄向葉儒宗承租位於台南市○區○○街一六四巷六三號之
    房屋，於民國（下同）九十年十二月二十八日十六時四十分時許，在上開住處前
    ，因葉儒宗之妻甲○○請求其駛離停於對面屋前之車輛，乙○○先向甲○○質問
    為何其父所承租之房子，遭法院拍賣還出租等語，繼而發生爭吵後，旋即返身跑
    入屋內，拿出其所有之黃色美工刀一把持在手中，將刀鋒亮出指向甲○○恐嚇稱
    ：「你們有錢人怕死，我僅一人，什麼都沒有，也什麼都不怕。」等語，令甲○
    ○心生畏怖致生危害其安全。嗣甲○○報警偵辦，並經警扣得前開美工刀一把。
二、案經甲○○訴由台南市警察局第五分局報請台灣台南地方法院檢察署檢察官偵查
    起訴。
      理      由
一、訊據上訴人即被告乙○○固不否認於上開時、地與甲○○因停車、租屋問題發生
    生爭執，惟矢口否認有何恐嚇犯行，辯稱：美工刀是伊做印刷工作所用，僅拿在
    手上，並質問伊父親向告訴人所租房子，已被法院拍賣，為何還出租，致伊等搬
    遷遭受損害等語，並無恐嚇之犯行云云。
二、惟查被告之父親佘國雄於八十九年五月二十日承租前開房屋，為期一年，迄九十
    年五月十九日止，租期屆滿再自九十年五月二十日起續租一年，惟前開房屋於八
    十九年八月二十九日為假扣押登記，九十年六月十六日由黃志瑞建築師鑑估價值
    ，同年九月四日第一次拍賣，迄九十一年三月四日特別拍賣拍定等情，業經原審
    調閱九十年度執字第三二七六號、九十年度執字第一０六七三號民事執行卷核查
    屬實。另前開房屋自九十年六月二十日續租一個月後即未支付租金等情，亦據被
    告供承在卷，並有郵局存證信函一紙附卷可稽（附於原審卷第十八頁），顯見因
    前開房屋遭查封、拍賣及延欠租金致被告與告訴人間已有爭議，應無置疑。
三、九十年十二月二十八日十六時四十分許，雙方又因停車問題發生爭執，被告因情
    緒激動持美工刀恐嚇甲○○等情，除據告訴人甲○○於警訊指稱：「於九十年十
    二月二十八日十六時四十分在大興街一六四巷六三號前，因停車問題與乙○○發
    生爭吵，後該乙○○便跑入屋內拿出一支黃色美工刀，將刀身亮出並指向我說，
    你們有錢人怕死，我僅一人，什麼都沒有，也什麼都不怕，你女兒讀大港國小，
    每天都會經過我家門口，你最好把女兒藏好，不然我一定會找她出氣，我當時很
    害怕：：」，於偵查、原審復為相同之指訴（詳警卷第二頁、偵查卷第七、八頁
    、原審卷第四十三頁），核與證人楊如琴於警訊所供：「我與葉儒宗（告訴人甲
    ○○之夫）一同下樓看到乙○○手持美工刀比向甲○○並出言謾罵：：我就返回
    屋內以電話報警：：」、偵查中亦稱：「我下樓看到乙○○手拿美工刀（打開刀
    鋒）比向甲○○出口謾罵，我看情狀不對，立刻打電話報警」及原審證稱：「．
    ．．我聽到吵雜聲，我就下去。我看到被告拿一把美工刀，與告訴人爭吵時，被
    告就知道告訴人是屋主，當時吵鬧聲很大，內容我並聽不清處，被告的車子常常
    擋住對面住戶得出入通道，與對面住戶的屋主葉儒宗的親戚的，由我租出去的。
    當天告訴人去叫被告移開車子，被告就不高興，告訴人告訴被告是房東後，就起
    衝突。」等語之情節相符，復有扣案美工刀一把可證，按刑法第三百零五條之恐
    嚇罪，其恐嚇之方法，無論為言詞、文字、舉動或他法，皆非所問，凡足以使人
    產生心理上不安全之行為皆屬之，被告既持美工刀，與告訴人發生爭吵，並口出
    惡言，其有恐嚇之犯行，應堪認定，故其所辯並無恐嚇云云，顯係卸責之詞，不
    足採信，犯行應足認定。查被告乙○○以加害生命之事，恐嚇他人，致生危害於
    安全，核其所為，係犯刑法第三百零五條恐嚇罪。扣案美工刀一把業經被告供認
    為其所有，且供犯罪所用之物，爰依刑法第三十八條第一項第二款宣告沒收。
四、公訴意旨另以：被告乙○○於前揭時地恐嚇告訴人時，同時恫稱：「你女兒讀大
    港國小，每天都會經過我家門口，你最好把女兒藏好，不然我一定會找她出氣。
    」等語，令告訴人心生畏怖，因認被告亦涉犯刑法第三百零五條恐嚇罪嫌。按犯
    罪事實，應依證據認定之，無證據不得推定其犯罪事實，又不能證明被告犯罪者
    ，應諭知無罪之判決，刑事訴訟法第一百五十四條、第三百零一條第一項分別定
    有明文。訊據被告堅詞否認有對告訴人恫稱要把女兒藏好，不然我一定會找她出
    氣等情。經查我國刑法第三百零五條所定恐嚇罪，並未如日本刑法立法例定有「
    以對親屬之生命、身體、自由、名譽或財產之事而脅迫人者」或「告知不法加害
    親屬或其他關係密切之人之事脅迫人者」亦構成恐嚇罪之明文，告訴人所指訴乃
    係被告對之稱「把女兒藏好，不然我一定會找她出氣」等語，則告訴人自非被害
    人（台灣高等法院七十五年法律座談彙編刑事類提案第三一號參照），告訴人亦
    未將被告惡害之事轉告其女兒，即於案發當日十六時五十五分以被害人身份向台
    南市警察局第五分局立人派出所提出告訴，有該所民眾言詞告訴記錄表附卷可稽
    ，故尚難逕以恐嚇罪相繩。此外，復查無其他積極證據足資認定被告有上開犯行
    ，原應為無罪之諭知，惟公訴意旨所認此部分之事實與前開論罪科刑部分事實有
    想像競合關係，為裁判上一罪關係，爰不另為無罪判決之諭知。
五、原審審理結果，認被告罪證明確，適用刑法第三百零五條、第三十八條第一項第
    二款、第四十一條第一項前段，罰金罰鍰提高標準條例第一條前段、第二條，並
    審酌被告犯罪之動機、目的、手段、與被害人之關係、所生損害及犯後態度等一
    切情狀，量處拘役伍拾日，並諭知易科罰金以參佰元折算壹日，扣案美工刀一把
    依法併予宣告沒收，認事用法俱無不合，量刑亦稱妥適，被告上訴意旨否認犯罪
    ，指摘原判決不當，並無可取，為無理由，應予駁回。
據上論斷，應依刑事訴訟法第三百六十八條，判決如主文。
本案經檢察官許仲瑩到庭執行職務
中    華    民    國      九十二      年      三      月      二十      日
                                  臺灣高等法院臺南分院刑事第六庭
                                      審判長法官  楊    明    章
                                            法官  高    明    發
                                            法官  戴    勝    利
右正本證明與原本無異。
不得上訴。
                                      法院書記官  吳    銘    添
中    華    民    國      九十二      年      三      月     二十一     日
附錄：本判決論罪科刑法條：
刑法第三百零五條：以加害生命、身體、自由、名譽、財產之事恐嚇他人致生危害於
安全者，處二年以下有期徒刑、拘役或三百元以下罰金。


司法院資訊處製作；財團法人民間司法改革基金會備份。
